臺灣新竹地方法院交通事件裁定　　　　 100年度交聲字第56號
移送機關即　交通部公路總局新竹區監理所新竹市監理站
原處分機關
異　議　人　魏佑丞
即受處分人
上列異議人因違反道路交通管理處罰條例案件，對於交通部公路
總局新竹區監理所新竹市監理站民國99年12月28日竹監新三字第
裁51-E00000000、裁51-E00000000號所為之違反道路交通管理事
件裁決處分，聲明異議，本院裁定如下：
    主  文
原處分均撤銷。
魏佑丞均不罰。
    理  由
一、按法院認為聲明異議有理由者，應以裁定將原處分經聲明異
    議部分撤銷，並自為裁定，道路交通事件處理辦法第19條前
    段定有明文。再者，法院受理有關交通事件，準用刑事訴訟
    法之規定，道路交通管理處罰條例第89條前段亦定有明文。
    又犯罪事實應依證據認定之，無證據不得認定犯罪事實，復
    為刑事訴訟法第154條第2項所明定，是最高法院76年度台上
    字第4986號判例意旨所示：「認定犯罪事實所憑之證據，雖
    不以直接證據為限，間接證據亦包括在內，然而無論直接證
    據或間接證據，其為訴訟上之證明，須於通常一般之人均不
    致有所懷疑，而得確信其為真實之程度者，始得據為有罪之
    認定，倘其證明尚未達到此一程度，而有合理之懷疑存在而
    無從使事實審法院得有罪之確信時，即應由法院為諭知被告
    無罪之判決」，法院於審理行為人違反道路交通管理處罰條
    例案件，當踐行完畢調查證據之程序後，為事實之認定時，
    如就原處分機關所認定之行為人違規之事實仍有合理之訴訟
    上懷疑，而無法確信行為人確有該當於道路交通管理處罰條
    例各該處罰條文之構成要件事實者，即應依訴訟上之待證事
    實「倘有懷疑，則從被告之利益作解釋」之證據法則，為有
    利於受處分人之認定。
二、原處分意旨略以：聲明異議人即受處分人魏佑丞所有之車牌
    號碼220-DKP號重型機車（下稱系爭機車），於民國98年2月
    12日上午11時20分許，行經新竹縣竹北市○○○路東一段與
    自強五街交岔路口，因有駕車行經有燈光號誌管制之交岔路
    口闖紅燈、以危險方式在道路上駕駛機器腳踏車及違反道路
    交通管理處罰條例之行為，拒絕停車接受稽查而逃逸等違規
    事實，經舉發單位即新竹縣政府警察局交通隊警員以汽車所
    有人魏佑丞為被通知人，填掣竹縣警交字第E00000000、E00
    000000號舉發違反道路交通管理事件通知單（下稱舉發通知
    單）予以逕行舉發。嗣異議人於應到案日期前向原處分機關
    提出陳述，經原處分機關函詢原舉發單位調查結果，仍認系
    爭機車確有前開違規行為，乃依道路交通管理處罰條例第53
    條第1項、第43條第1項第1款、第60條第1項及違反道路交通
    管理事件統一裁罰基準表之規定，於99年12月28日以竹監新
    三字第裁51-E00000000、裁51-E00000000號違反道路交通管
    理事件裁決書（下稱裁決書），分別裁處異議人罰鍰新臺幣
    （下同）1,800元、1萬2,000元（合計為1萬3,800元）及3,0
    00 元，並分別依同條例第63條第1項第3款及第1款之規定各
    記違規點數3點、1點、依同條例第43條第5 項前段（裁決書
    漏載第43條第5 項前段）之規定施以道路交通安全講習等語
    。
三、聲明異議意旨略以：異議人並無上述違規事實，且舉發通知
    單亦未提出任何舉發違規照片或影像檔可資佐證，又異議人
    所有之系爭機車係比雅久廠牌、黑色外觀，從未有變更顏色
    之紀錄，有異議人提供之系爭機車彩色相片2 紙、機器腳踏
    車行車執照影本及機車車籍查詢資料各1 份為證，惟據新竹
    縣政府警察局99年12月6 日之回函（見本院卷第13頁），記
    載該違規機車之顏色是白色，則何以認定異議人違規，應係
    舉發員警看錯車牌號碼所致，何況異議人於裁決書所載之違
    規當時乃在公司上班，而遭逕行舉發之系爭機車未曾失竊，
    亦無借予他人使用，是原處分機關所為之裁決顯有違誤，爰
    依法聲明異議，請求撤銷原處分等語。
四、經查：
(一)證人即本件舉發警員蔡清昌固於本院調查時證稱：「【提示
    本院卷附交通事件通知單二紙並告以要旨】（這兩張違規通
    知單是你所製發？）是的。（請陳述當時看到違規的事實經
    過及舉發的情形？）當時我們是執行八點到十二點的巡邏勤
    務，回程時，在光明六路東一段與自強五街口，當時我們是
    東向西的方向停等紅綠燈，停等紅綠燈時，發現對向就是西
    向東的方向，有一台機車，從慢車道闖紅燈，我們就馬上掉
    頭，開啟警車的警笛，我們跟著該部機車，但是摩托車跑給
    我們追。（大概追那部機車多遠的距離？）100 公尺左右，
    右手邊有一條街，摩托車右轉，又再右轉，因為當時街道蠻
    小的，我們沒有辦法立即迴轉去追他。（這樣發現他闖紅燈
    到他迴轉，你們無法再追上的這段期間，距離有多遠？）二
    、三百公尺。（這二、三百公尺的過程當中，你們的警車與
    他的機車距離多遠？）一、二十公尺。（有看到騎機車的人
    是男的或女的？）男的，穿一件綠色的外套，裡面穿襯衫打
    領帶。（當時追的那部機車是什麼廠牌，當下是否可以確認
    ？）比雅久，『白色』。（車號是何時記下來的？）我們追
    的過程就記下來的。（你回去查對以後，200-DKP 這部機車
    車籍資料也是登記白色嗎？）這要回去看，『當時看到的是
    白色機車』沒有錯。（你們警車上面有沒有錄影設備或行車
    紀錄器？）兩個都沒有裝。（你們有沒有攜帶相機？）沒有
    ，而且當時來不及攝影。（追二、三百公尺，花了多久時間
    ？）忘記了。（那部機車有沒有載人？）沒有。（你當時看
    到騎機車的男生，現在是否還記得何特徵？）瘦瘦的。（有
    沒有戴安全帽？）有。（所以你們逕行舉發就是依照你剛才
    所述你們有追逐二、三百公尺並回去核對車籍資料，發現車
    子登記的顏色與你們看到機車的顏色是一樣的嗎？）現在我
    沒有辦法確認，『但是當時有核對顏色、車子廠牌』。【提
    示機車相片二紙並告以要旨】（當初看到的是這部機車嗎？
    ）是這個廠牌的機車沒有錯。（但是是黑色的，你們怎麼會
    誤認為白色？）我們現場看是白色的，回去查資料也是白色
    的。」等語（見本院100 年3 月21日訊問筆錄）。惟本件舉
    發時間為98年2 月12日，而證人蔡清昌到庭作證之時間為10
    0 年3 月21日，相距有2 年又1 月之久，一般而言，人之記
    憶力會隨時間之經過而受影響，有可能印象模糊、遺忘或因
    其他外在因素導致記憶錯誤，例如日復一日從事同性質業務
    、工作之人，就距離一段時間前某次業務、工作之過程或細
    節之描述，倘無發生較為特殊之情況，即有可能記憶不清無
    法詳述，或即便描述細節，該細節之記憶亦有可能遭其他時
    間工作之記憶混淆而並非貼近真實，此乃人之常情。但是證
    人蔡清昌對於所舉發之車輛車身顏色係白色乙情，則相當確
    定，且此部分所述與新竹縣政府警察局99年12月6 日竹縣警
    交字第0993012314號函文說明二所指被舉發車輛係「白色」
    等情相一致，可見證人於舉發當日所追躡之違規車輛車身顏
    色應確為白色無誤。
(二)況經本院向原處分機關調閱系爭機車之車籍資料觀之，內容
    表示系爭機車之顏色為黑銀色且該車並無變更顏色之紀錄，
    此有交通部公路總局新竹區監理所新竹市監理站100年3月25
    日竹監新字第1000002844號函暨檢附系爭機器腳踏車新領牌
    照登記書1 份在卷可參（見本院卷第45至46頁），顯與證人
    蔡清昌之上開證述有所出入，是實際違規車輛是否係上揭車
    號重型機車，已令人生疑，而無法排除舉發警員誤認之可能
    性，參以本案復無其他任何錄音、錄影光碟、監視器畫面或
    違規照片等證據資料以為佐證，是本院尚無從僅憑前揭證人
    有瑕疵之證述，遽爾認定異議人確有前述違規事實。另異議
    人辯稱平常都騎乘系爭機車上下班，並未將該機車借予他人
    使用等語，而查目前社會使用偽造、變造之車牌，供人犯罪
    或違規騎乘之用，以躲避查緝之不法情事，屢見不鮮，異議
    人此部分所辯並非不可信。故綜上所述，本件交通違規之行
    為人既非異議人，又無積極證據足資佐證異議人有將上開車
    輛交由他人騎駛，復無法排除冒用車牌之可能性，依前揭證
    據法則，即應為有利於異議人之認定，原處分機關未予詳查
    ，遽予裁罰，容有未洽，本件異議為有理由，原處分應予撤
    銷，並諭知異議人不罰。
五、據上論斷，應依道路交通事件處理辦法第19條前段，裁定如
    主文。
中    華    民    國   100    年    4     月    29    日
                    交通法庭  法  官  魏瑞紅
以上正本證明與原本無異。
如不服本裁定，應於裁定送達後5日內，向本院提出抗告狀。
中    華    民    國   100    年    5     月    2     日
                              書記官  李佩玲